ACORDAO-COMPLETO-2336224

ACÓRDÃO DE RELAÇÃO

ACÓRDÃO DE RELAÇÃO 7554/2019 ATA 29/2019 - SEGUNDA CÂMARA

Acórdão 7554/2019-TCU-Segunda Câmara
	Considerando que os pareceres de mérito da unidade instrutiva (peças 76-78) e do Ministério Público junto ao TCU (peça 79) não concluíram pela irregularidade nas contas dos responsáveis;
	Considerando que a Funasa (órgão central) e a Funasa/PB não tomaram os devidos cuidados na formalização e organização deste processo de TCE, o que tornou confuso, complexo e moroso seu exame, conforme demonstrou o percuciente exame realizado pelo MPTCU;
	Considerando que não há como saber qual foi o real plano de trabalho – com os correspondentes projetos básico e executivo – observado pela empresa Engepav na execução do empreendimento, em vista que foram pactuadas mudanças (peça 58, p. 62-70) .
	Considerando a análise externada por meio do Parecer Técnico 145/10, de 25/11/2010 (peça 52, p. 24) , no qual foi reconhecido, a partir de medições realizadas na obra com o auxílio da Cagepa de modo mais contemporâneo, demonstrou elevado percentual de execução física, de 85,54%;
	Considerando que o parecer com base em visita mais recente, em 2014, foi realizado sem a presença de técnicos da Cagepa – que poderiam ter subsidiado, tecnicamente, a visita realizada em campo e, em consequência, as conclusões dos engenheiros da Funasa/PB –, passados cinco anos e meio da finalização dos trabalhos pela empresa Engepav;
	Considerando que não há elementos nos autos que demonstrem que a depredação continuou a afetar negativamente a obra de saneamento a partir de 2009 até o momento em que foi realizada a derradeira visita in loco pela Funasa/PB, em 2014, cuja responsabilidade seja imputável ao prefeito sucessor;
	Considerando que as irregularidades cometidas pelo Sr. Fábio Fernandes Fonseca ocorreram há mais de dez anos, nos exercícios de 2007 e 2008, restando inviabilizadas a realização de novas citações e audiências ao ex-gestor;
	Considerando que, em relação à empresa Engepav, não há evidências nos autos que permitam concluir sobre a sua responsabilidade quanto a não conclusão do sistema de esgotamento sanitário;
	Os ministros do Tribunal de Contas da União, reunidos em sessão de 2ª Câmara, ACORDAM, por unanimidade, com fundamento no artigo 143, inciso I, alínea “a”;  169, inciso III, do Regimento Interno; c/c os artigos 6º, inciso II; e 19 IN/TCU 71/2012; e art. 212 do Regimento Interno/TCU, em excluir a empresa Engepav – Engenharia e Pavimentação Ltda. da relação processual;  arquivar a TCE em relação Sr. Fábio Fernandes Fonseca, sem julgamento do mérito, por ausência de pressupostos de desenvolvimento válido e regular do processo, com base no art. 212 do Regimento Interno/TCU; fazer as comunicações e determinações sugeridas, de acordo com o parecer do Ministério Público junto ao TCU (peça 79) emitido nos autos.
1. Processo TC-Processo 026.111/2016-0 (TOMADA DE CONTAS ESPECIAL) 
	1.1. Responsáveis: Eduardo Carneiro de Brito (XXX.352.534-XX) ; Engepav Engenharia e Pavimentacoes Ltda (01.371.082/0001-43) ; Fábio Fernandes Fonseca (XXX.061.404-XX) 
	1.2. Órgão/Entidade: Prefeitura Municipal de Mamanguape - PB
	1.3. Relator: Ministro Aroldo Cedraz
	1.4. Representante do Ministério Público: Procurador Rodrigo Medeiros de Lima
	1.5. Unidade Técnica: Secretaria de Controle Externo de Tomada de Contas Especial (SecexTCE) .
	1.6. Representação legal: Joao Jose de Almeida Cruz (12126/OAB-PB) e outros, representando Engepav Engenharia e Pavimentações Ltda; Carlos Roberto Batista Lacerda (9450/OAB-PB) , representando Fábio Fernandes Fonseca. 
	1.7. Determinações/Recomendações/Orientações:
	1.7.1. dar ciência à Fundação Nacional de Saúde (Funasa) de que esta TCE não observou o pressuposto indicado no § 3º do art. 1º da então vigente Instrução Normativa (IN) TCU 56/2007 e não atendeu ao disposto no caput do art. 2º da IN TCU 71/2012, destacando-se que a desorganização e frágil formalização deste processo, em sua fase interna, somada à ação equivocada, à omissão e à intempestividade na prática de atos administrativos por parte de gestores do órgão central da Fundação e, em especial, da Superintendência Estadual da Funasa na Paraíba, acarretaram a interrupção do fluxo de recursos para a conclusão do objeto do Convênio 2.324/2005 e caracterizaram afronta ao princípio da eficiência, estabelecido no caput do art. 37 da Constituição Federal.

Segunda Câmara

Prefeitura Municipal de Mamanguape - PB

Eduardo Carneiro de Brito (XXX.352.534-XX); Engepav Engenharia e Pavimentacoes Ltda (01.371.082/0001-43); Fábio Fernandes Fonseca (XXX.061.404-XX)

AROLDO CEDRAZ

Joao Jose de Almeida Cruz (12126/OAB-PB) e outros, representando Engepav Engenharia e Pavimentações Ltda; Carlos Roberto Batista Lacerda (9450/OAB-PB), representando Fábio Fernandes Fonseca.

Procurador Rodrigo Medeiros de Lima

TOMADA DE CONTAS ESPECIAL (TCE)

Secretaria de Controle Externo de Tomada de Contas Especial (SecexTCE).